臺灣高等法院臺中分院民事裁定　100年度聲字第122號
聲　請　人　高儉淼
相　對　人　姜照明
　　　　　　姜宏杰
上列聲請人因與相對人間請求返還不當得利事件（台灣台中地方
法院100年度家訴字第208號），聲請人聲請訴訟救助，本院裁定
如下：
    主  文
聲請駁回。
聲請程序費用由聲請人負擔。
    理  由
一、按當事人無資力支出訴訟費用者，法院應依聲請，以裁定准
    予訴訟救助。民事訴訟法第107條前段定有明文。所謂無資
    力係指窘於生活，且缺乏經濟信用者而言，申言之，若非取
    給於自己或家族所必需之生活費不能支出訴訟費用，且無籌
    措款項以支出訴訟費用之信用技能，方能謂之為無資力支出
    訴訟費用（最高法院43年度台抗字第152號判例、88年度台
    聲字第582號裁定參照）。次按當事人因無資力支出訴訟費
    用而聲請訴訟救助者，關於請求救助之事由，應提出能即時
    調查之證據，以釋明之，此觀民事訴訟法第一百零九條第二
    項、第二百八十四條之規定自明。所謂釋明，係指當事人提
    出法院得以即時調查使法院信其主張為真實之證據而言。且
    法院調查聲請人是否無資力支出訴訟費用，專就聲請人所提
    出之證據為之，如聲請人並未提出證據，或依其提出之證據
    ，未能信其無資力支出訴訟費用之主張為真實，即應將其聲
    請駁回（最高法院26年度滬抗字第34號判例意旨參照）。次
    按當事人曾在下級審法院繳納裁判費，而於訴訟進行中，不
    能釋明其經濟狀況確有重大變遷，法院不得遽認其無支出訴
    訟費用之資力（最高法院93年台抗字第664號裁判意旨參照
    ）。
二、本件聲請人不服臺灣臺中地方法院民國100年8月29日100年
    度家訴字第208號其與姜照明、姜宏杰間請求返還不當得利
    事件之判決，提起上訴，且就該上訴裁判費用聲請准予訴訟
    救助，其聲請意旨略以：伊生活困難，積蓄又悉遭相對人借
    用未還，實無資力再支出該訴訟費用;又本件欠款之訴，人
    證物證俱在，非相對人所能否認，聲請人非顯無勝訴之望，
    爰聲請訴訟救助等語，為其論據。惟查，本件聲請人聲請訴
    訟救助，經本院核閱其內容，非屬有關聲請人窘於生活，且
    缺乏經濟信用之相關資料，實難憑為認定聲請人係無資力支
    出訴訟費用之釋明依據。且聲請人僅提出民事聲請狀，而未
    據提出能即時調查之證據，以釋明其無資力支出訴訟費用之
    主張為真實。況，聲請人於原審已繳納第一審之訴訟費用，
    亦有繳款收據在卷可稽（原法院100年度補字第404號），聲
    請人於本件訴訟進行中，不能釋明其經濟狀況確有重大變遷
    ，自不得遽認其無支出訴訟費用之資力。是聲請人聲請訴訟
    救助，揆諸上開說明，即有未合，應予駁回，是其聲請即屬
    無從准許，爰裁定如主文。
三、據上論結，本件聲請為無理由。依民事訴訟法第95條、第78
    條，裁定如主文。
中    華    民    國   100    年    10    月    26    日
                民事第二庭    審判長法  官  邱森樟
                                    法  官  謝說容
                                    法  官  蔡秉宸
以上正本係照原本作成。
如不服本裁定應於裁定送達後10日內向本院提出抗告理由狀（須
按他造人數附具繕本），並繳納抗告裁判費新台幣1,000元。
                                    書記官  紀美鈺
中    華    民    國   100    年    10    月    27    日
                                                      Ａ